臺灣臺中地方法院民事判決
111年度中簡字第2496號
原      告  劉吉祥  
被      告  林添龍  

上列被告因妨害自由案件（本院111年度簡字第558 號刑事案件
），經原告提起刑事附帶民事訴訟請求損害賠償（原審案號本院
111 年度簡附民字第81號），由本院刑事庭裁定移送前來，經於
民國111 年9 月20日言詞辯論終結，本院判決如下：
    主      文
被告應給付原告新臺幣1 萬元。
原告其餘之訴駁回。
本判決原告勝訴部分得假執行。
    事實及理由
一、原告主張：被告於民國109 年5 月15日下午5 時21分許，在
    臺中市西屯區福星路與福雅路之交岔路口，竟基於強制之犯
    意，以身體阻擋於原告之機車前方，並徒手欲拔起原告機車
    之鑰匙，阻擋原告騎乘機車離去，以此方式妨害原告使用道
    路之權利。為此，爰依侵權行為之法律關係提起本件訴訟，
    請求被告賠償原告慰撫金新臺幣(下同)30萬元，並聲明：被
    告應給付原告30萬元。
二、被告則以：否認有對原告妨害自由之行為，我跟原告有許多
    案件纏訟，皆係因原告長期對我挑釁及騷擾等語。
三、本院之判斷
  ㈠按刑事訴訟判決所認定之事實，固非當然有拘束民事訴訟判
    決之效力，但民事法院調查刑事訴訟原有之證據，而斟酌其
    結果以判斷事實之真偽，並於判決內記明其得心證之理由，
    即非法所不許（最高法院67年台上字第2674號及49年台上字
    第929號民事裁判要旨參照），是本院自得調查刑事訴訟中
    原有之證據，斟酌其結果以判斷其事實，合先敘明。　
　㈡次按因故意或過失，不法侵害他人之權利者，負損害賠償責
    任；不法侵害他人之身體、健康、名譽、自由、信用、隱私
    、貞操，或不法侵害其他人格法益而情節重大者，被害人雖
    非財產上之損害，亦得請求賠償相當之金額。民法第184  
    條第1 項、第195 條第1 項亦分別定有明文。原告主張之上
    開事實，業經本院依職權調閱本院111 年度簡字第558 號刑
    事卷宗核閱屬實（本院卷第17至20頁）。查被告以身體阻擋
    在原告所騎乘之機車前方及伸手欲拔取原告機車鑰匙之事實
    ，為被告所不爭執，而被告此阻止原告騎乘機車離去之方式
    ，係以有形之強暴行為，妨害原告使用道路之通行權，依此
    原告主張被告對原告為侵權行為，即屬有據；至原告縱有長
    期對被告挑釁及騷擾等情事，然被告前開行為與正當防衛或
    緊急避難要件仍未相符，無從遽為免責之依據，是被告上開
    所辯，仍非可採。
  ㈢再按慰撫金之賠償須以人格權遭遇侵害，使精神上受有痛苦
    為必要，其核給之標準固與財產上損害之計算不同，然非不
    可斟酌雙方身份資力與加害程度，及其他各種情形核定相當
    之數額（最高法院51年台上字第223 號民事裁判意旨參照）
    。查原告為國中畢業、從事機車修理，每月收入約1、2萬元
    ，未婚，毋須扶養家人、名下無不動產；另被告則為高工畢
    業、亦從事機車修理，每月收入約1、2萬元，已婚，毋須扶
    養家人等情，經兩造陳明在卷（本院卷第38頁），並經本院
    調取兩造之稅務電子閘門財產及所得調件明細表核閱屬實。
    是以，本院斟酌兩造之身分、地位、經濟狀況及對於原告造
    成妨害自由之程度，且兩造素有糾紛，原告因此所受精神上
    痛苦之程度等一切情狀，認原告請求被告賠償30萬元之精神
    慰撫金，尚嫌過高，應以1 萬元為適當。
四、綜上所述，原告依據侵權行為法律關係，請求被告給付其1 
     萬元，為有理由，應予准許。逾此範圍之請求，為無理由
    ，應予駁回。　
五、本判決原告勝訴部分係依民事訴訟法第427 條第1 項規定適
    用簡易訴訟程序，所為被告敗訴判決，應適用民事訴訟法第
    389 條第1 項第3 款之規定，依職權宣告假執行。
六、原告提起本件刑事附帶民事訴訟，而由本院刑事庭依刑事訴
    訟法第504 條第1 項規定，裁定移送前來，依同條第2 項規
    定免繳納裁判費，且於本院審理期間，亦未滋生其他訴訟必
    要費用，茲參酌臺灣高等法院暨所屬法院95年度法律座談會
    意旨，自無庸為訴訟費用負擔之諭知，併予敘明。
中　　華　　民　　國　　111 　年　　10　　月　　19　　日
                  臺灣臺中地方法院臺中簡易庭
                              法　官　陳航代
以上正本係照原本作成。
如不服本判決，應於送達後20日內，向本院提出上訴狀並表明上
訴理由，如於本判決宣示後送達前提起上訴者，應於判決送達後
20日內補提上訴理由書（須附繕本）。如委任律師提起上訴者，
應一併繳納上訴審裁判費。 
中　　華　　民　　國　　111 　年　　10　　月　　19　　日
                              書記官  王梓芸